【裁判字號】    98,上易,582
【裁判日期】    980831
【裁判案由】    詐欺等
【裁判全文】
臺灣高等法院臺南分院刑事判決         98年度上易字第582號
上  訴  人  臺灣嘉義地方法院檢察署檢察官
被      告  甲○○
上列上訴人因被告詐欺案件，不服臺灣嘉義地方法院98年度簡上
字第127號，中華民國98年6月30日第一審判決（聲請簡易判決處
刑案號：97年度偵緝字第255號），提起上訴，本院判決如下：
    主  文
上訴駁回。
    理  由
一、聲請簡易判決處刑意旨略以：甲○○明知「賓士藥品股份有
    限公司」、「賓士藥品有限公司」、「賓士企業有限公司」
    均未依法完成設立登記，竟於民國90年某月至91年9月間，
    以上開公司名義，在嘉義市○○街121號3樓經營銷售標示上
    開公司出品或總代理之「賓士牌」藥品及其他食品、百貨用
    品之業務；又意圖為自己不法之所有，於90年年底，明知其
    於上開地點所販售之「賓士牌千里遠膠囊」、「賓士牌賀保
    軟膠囊」、「WINLIVER CAPSULES膠囊」均係食品，未含西
    藥成分，均無任何療效，且係向貿易商張利彥購買，有些是
    本國製造，均非自德國進口，竟於上開時地向參與說明會之
    乙○○等民眾誆稱上開膠囊係自德國進口，稱「賓士牌千里
    遠膠囊」能治療青光眼、白內障、弱視、心肌梗塞病症；「
    賀保軟膠囊」能治療心臟病；「WINLIVER CAPSULES 膠囊」
    能治療肝病等療效；另其所販售之「療炎痛（培尼皮質醇）
    膠囊」雖含西藥成分，然亦非自德國進口，係本國長安化學
    工業股份有限公司製造，亦無其所稱有治骨頭痠痛、風濕、
    中風、骨折、骨刺之療效，竟佯稱有上述功用，致使乙○○
    誤認甲○○所販售之上開藥物、食品具有其所宣稱之產品製
    造地及特定療效，係可對症醫病之藥物、食品，因而陷於錯
    誤，向甲○○以1瓶新台幣（下同）12,000元之價錢購買「
    療炎痛膠囊」、「千里遠膠囊」，以1瓶3,000元之價錢購買
    「賀保軟膠囊」、「WINLIVER CAPSULES膠囊」，共花費約2
    0萬元，嗣乙○○本人及其親友服用上開藥物、食品產生副
    作用，始知受騙。因認被告所為係犯公司法第19條第2項、
    第1項未經設立登記以公司名義經營業務之罪，以及刑法第3
    39條第1項詐欺罪嫌。並認其所犯2罪間，有方法結果之牽連
    關係，為牽連犯，應從一重處斷等語。
二、按案件曾經判決確定者，應諭知免訴之判決，刑事訴訟法第
    302條第1款定有明文。又訴訟上所謂一事不再理之原則，關
    於實質上一罪或裁判上一罪（如刑法修正前規定之連續犯、
    牽連犯），亦均有其適用，最高法院60年臺非字第77號著有
    判例。亦即不論實質上之一罪，或連續犯、牽連犯、想像競
    合犯等裁判上之一罪，其一部事實已經判決確定者，對於構
    成一罪之其他部分，均有其適用，此乃基於審判不可分之關
    係，在審理事實之法院，就全部犯罪事實，依同法第267條
    之規定，本應予以審判，故其判決確定之效力，應及於全部
    之犯罪事實（最高法院85年台非字第348號判決參照）。是
    檢察官就犯罪事實之一部起訴，依刑事訴訟法第267條之規
    定，其起訴效力及於全部，而審理事實之法院，對於實質上
    或裁判上一罪之全部犯罪事實，於宣示判決之日前，既有審
    理之可能，即應予以審判，故確定判決之既判力，應及於最
    後審理事實法院之宣示判決日前發生之事實，亦即，既判力
    對於時間效力之範圍，自應以最後審理事實法院之宣示判決
    日為判斷之標準。
三、經查：
  (一)被告甲○○曾於90年7月24日在臺南縣永康市○○路349號9
    樓之2設立小飛俠藥品有限公司，且其明知賓士藥業股份有
    限公司未依法完成公司設立登記，竟對外以上開公司名義經
    營藥品及食品販售業務，並自長安化學工業股份有限公司以
    每顆7角單價購買療炎痛膠囊等藥品販售；復由共犯李金龍
    出面在南投地區承租場地，僱請不具藥劑師（生）資格之黃
    啟洲、郭兆哲、阮盛文等擔任業務員，而共同意圖為自己不
    法所有，並基於概括犯意聯絡，自93年11月起，分赴李金龍
    所承租之南投縣集集鎮○○路122號、水里鄉○○街169號國
    泰人壽保險股份有限公司水里大樓2樓、名間鄉等處，利用
    鄉民保健知識不足及關切健康之弱點，不實誆稱藥品及食品
    之製造地及產品療效，致使黃勉等被害人陷於錯誤購買之，
    迄至94年2月2日始為警查獲之事實，業經臺灣南投地方法院
    檢察署檢察官以94年度偵字第519、1380、1454、1507號提
    起公訴及移送併辦（臺灣嘉義地方法院檢察署96年度偵緝字
    第432號），並經臺灣南投地方法院以96年度訴緝字第10號
    判處有期徒刑1年，減為有期徒刑6月，如易科罰金，以銀元
    3百元即新台幣9百元折算1日。且於97年6月11日確定在案，
    有前開刑事判決書（見偵查卷第18至44頁）與被告前案紀錄
    表附卷可按。
  (二)原審認定被告於90年7月間申設小飛俠藥品有限公司後，藉
    由該公司名義持續供應千里遠膠囊等產品予范貴峰等人，再
    由范貴峰等人以賓士藥品公司、賓士企業有限公司等名義對
    外營業銷售該等產品，經檢舉後雖於91年9月間將設於嘉義
    市○○街121號3樓之營業據點搬離一空，惟為規避查緝，92
    年間將營業據點遷移至台南縣永康市附近持續營業等情，係
    違犯公司法第19條第2項之規定；又公司法第19條第2項之行
    為本質屬於繼續犯性質之單純一罪，不因同一行為繼續進行
    中多次被查獲而生連續犯問題（臺灣高等法院80年度上易字
    第4318號判決意旨參照），故被告於臺灣南投地方法院96年
    度訴緝字第10號案件宣示判決前所為非法以賓士藥品公司名
    義對外營業行為，自應為該確定判決之既判力效力所及。本
    件檢察官聲請簡易判決處刑之被告非法以公司名義營業部分
    犯行，業經臺灣南投地方法院以96年度訴緝字第10號為實體
    判決確定，而本件被告涉嫌對告訴人乙○○詐欺取財部分，
    與其所為上開違反公司法犯行，有修正前刑法第55條牽連犯
    之裁判上一罪關係，而屬同一案件。故本件詐欺取財部分縱
    未經判決，仍為前案既判力所及，起訴權已歸於消滅，法院
    不得再行判決。
四、原審本於上開之認定，援引刑事訴訟法第302條第1款規定，
    諭知免訴之判決，認事用法，核無違誤。檢察官上訴認被告
    在嘉義市之不同會場犯案，後來故意搬到南投縣等地犯案，
    在刑事庭認罪，在民事庭卻不願賠償，被告並無悔改，…反
    而落得免訴判決云云。然公司法第19條第2項之行為本質上
    係屬繼續犯，為單純一罪，業如前述，是被告自90年7月至9
    4年2月間持續以賓士藥品公司、賓士企業有限公司等名義對
    外營業之行為，應屬繼續犯，為單純一罪。而本件被告涉嫌
    對告訴人乙○○詐欺取財部分，與其所為上開違反公司法犯
    行，有手段與目的間之關係，符合上揭刑法第55條牽連犯之
    裁判上一罪關係，而屬同一案件。故本件詐欺取財部分縱未
    經判決，仍為前案既判力所及，法院不得再為實體審理。另
    賠償部分亦經被告與乙○○於98年7月16日以新台幣10萬元
    達成民事調解，被告已於98年7月24日以郵政匯票履行，有
    陳報狀及存證信函影本在卷可稽。是本件檢察官上訴為無理
    由，應予駁回，並不經言詞辯論為之。
據上論斷，應依刑事訴訟法第368條、第372條判決如主文。
中    華    民    國    98    年    8     月    31    日
                  刑事第一庭    審判長法  官  黃崑宗
                                      法  官  蔡長林
                                      法  官  夏金郎
以上正本證明與原本無異。
不得上訴。
                                      書記官  劉岳文
中    華    民    國    98    年    8     月    31    日


司法院資訊處製作；財團法人民間司法改革基金會備份。
